【裁判字號】    97,訴,1687
【裁判日期】    971216
【裁判案由】    毒品危害防制條例
【裁判全文】
臺灣高雄地方法院刑事判決              97年度訴字第1687號
公  訴  人  臺灣高雄地方法院檢察署檢察官
被      告  甲○○
上列被告因違反毒品危害防制條例案件，經檢察官提起公訴（97
年度毒偵字第6137號），本院判決如下：
    主  文
甲○○施用第一級毒品，累犯，處有期徒刑拾月。
    事  實
一、甲○○前於民國95年間，因施用毒品案件，經本院以95年度
    毒聲字第823 號裁定送觀察、勒戒後，因認無繼續施用毒品
    之傾向，於95年7 月4 日執行完畢釋放，並由臺灣高雄地方
    法院檢察署檢察官於同年7 月4 日，以95年度毒偵字第3432
    號為不起訴處分確定。又於97年間，因違反廢棄物清理法案
    件，經臺灣苗栗地方法院以97年度簡字第291 號判處有期徒
    刑6 月確定，甫於97年6 月6 日易科罰金執行完畢。詎猶未
    戒絕毒癮，在上開觀察勒戒執完畢釋放後五年內，復基於施
    用第一級毒品海洛因之犯意，於97年7 月1 日下午2 時7 分
    許回溯24小時內之某時（不含警力拘束時間），在不詳地點
    ，以不詳之方式施用第一級毒品乙次。嗣因警方查緝毒品案
    件，於97年7 月1 日中午12時40分許，持本院核發之搜索票
    至高雄縣燕巢鄉○○路284 之1 號其友人林志明住處執行搜
    索時，為警查獲，經其同意採尿送驗後，呈嗎啡陽性反應。
二、案經高雄市政府警察局移請臺灣高雄地方法院檢察署檢察官
    偵查起訴。
    理  由
一、按被告以外之人於審判外之陳述，雖不符刑事訴訟法第159
    條之1 至第159 條之4 之規定，而經當事人於審判程序同意
    作為證據，法院審酌該言詞陳述或書面陳述作成時之情況，
    認為適當者，亦得為證據，刑事訴訟法第159 條之5 第1 項
    定有明文。本件檢察官、被告於本院審判程序時，就本判決
    所引用審判外之言詞或書面陳述，均明示同意有證據能力。
    查，高雄市立凱旋醫院（下稱凱旋醫院）97年7 月14日報告
    編號A00000000 號濫用藥物尿液檢驗報告，為濫用藥物尿液
    檢驗方面具高度專業及公信力之機關依法定程序所製作，其
    取得過程並無瑕疵，且與待證事項具關聯性，亦有相當之證
    明力，本院認以認之作為證據係屬適當，認適當為證據。
二、訊據被告甲○○矢口否認有何施用第一級毒品犯行，辯稱：
    伊並未施用海洛因，因先前施用毒品曾經觀勒，故於97年7
    月間尚須接受尿液檢驗，伊不可能會再施用毒品，也許是友
    人在抽菸時，我有聞到煙味，而且如果有施用的話，嗎啡濃
    度不可能這麼低等語。經查：
(一)、被告於97年7 月1 日下午2 時7 分許，在高雄市政府警察局
    刑警大隊所採尿液，經送凱旋醫院以酵素免疫分析法、氣相
    層析質譜儀法檢驗結果，呈嗎啡陽性反應，此有該院97 年7
    月14日報告編號A00000000 號濫用藥物尿液檢驗報告、高雄
    市政府警察局刑警大隊偵三隊七分隊偵辦毒品案件嫌疑人尿
    液採證代碼對照表冊各1 份（見偵卷第6 、7 頁）在卷可稽
    ，被告對此亦不爭執（見本院卷第13、14頁），自堪信為真
    實。
(二)、按海洛因施用入人體後水解還原成嗎啡，再循嗎啡之代謝方
    式排出體外，業據行政院衛生署藥物食品檢驗局73藥檢壹字
    第030221號函說明綦詳；而使用海洛因後，尿液可檢出嗎啡
    最長時間，與服用劑量、服用頻率、服用方式、飲用水量之
    多寡、個人體質及其代謝情況等因素有關，依個案而異。依
    據文獻Clarke's Isolation of Drugs 第2 版記述：海洛因
    服用後於24小時內，經由尿液排出之量可達施用劑量之80％
    。另Michael L.Smith 等人針對不同受試者，以注射方式給
    予1 次劑量3mg 至12mg海洛因進行試驗，結果顯示注射劑量
    增加，可檢出嗎啡陽性反應（濃度高於或等於300ng/ml）之
    時間亦有延長之趨勢，而不同受試者可檢出嗎啡陽性之時間
    各異，平均為1 至2 天，惟部分注射12mg海洛因者，至72小
    時仍可檢出微量嗎啡成分，故若服用高劑量海洛因，其尿液
    在72至96小時內，仍有檢出嗎啡成分可能性，但以嚴重海洛
    因濫用者之可能性較高，此據行政院衛生署管制藥品管理局
    92年2 月7 日管檢字第0920000881號函說明綦詳。可知服用
    海洛因後，最低於24小時內即可由尿液檢測出嗎啡陽性反應
    。從而，被告之尿液經以氣相層析質譜儀分析法檢驗，既呈
    嗎啡陽性反應，顯見被告應有在上開採尿時間即97年7 月1
    日下午2 時7 分許回溯24小時內之某時施用第一級毒品海洛
    因之行為甚明。
(三)、被告雖辯稱：並未施用海洛因云云。惟查，上揭凱旋醫院係
    以GC/MS （即氣相層析質譜儀分析法）方法作為確認檢驗之
    方式，而該方法之原理係檢品經氣化後，通過層析管分離純
    化，再將純化後之成分循序送入質譜儀做個別鑑定。因質譜
    儀所測定之圖譜，在化學上被公認具有指紋特性，故可據以
    完全判定該檢品係為何種化合物。職是，臺北榮民總醫院即
    認為「若以氣相層析質譜儀（GC/MS） 作藥物及其代謝產物
    之定性及定量分析，幾乎不會有偽陽性反應產生」，此經該
    院83年4 月7 日以83北總內字第3059號函示明確。本件被告
    之尿液經以氣相層析質譜儀分析法檢驗，既呈嗎啡陽性反應
    ，且嗎啡濃度高達1859ng/ml ，顯見被告應有在上開採尿時
    間前施用第一級毒品海洛因甚明，被告仍執詞否認施用上開
    毒品一節，要與卷附積極證據有悖。復參諸本院於職務上所
    明知：他人施用毒品時吸入二手煙或蒸氣之尿液，雖亦可檢
    出毒品反應，惟其濃度應遠低於施用者等情。本件被告之尿
    液經檢驗後，其嗎啡濃度高達且嗎啡濃度高達1859ng/ml ，
    是其謂係他人施用毒品時，在旁吸入二手煙一節，洵不足採
    。綜上所述，足認被告於前揭時、地為警採集尿液前回溯24
    小時內之某時，在不詳地點，確曾施用第一級毒品海洛因無
    訛。
(四)、又被告前於95年間，因施用毒品案件，經本院以95年度毒聲
    字第823 號裁定送觀察、勒戒後，因認無繼續施用毒品之傾
    向，於95年7 月4 日執行完畢釋放，並由臺灣高雄地方法院
    檢察署檢察官於同年7 月4 日，以95年度毒偵字第3432號為
    不起訴處分確定等情，有臺灣高等法院被告前案紀錄表1份
    在卷可稽，其於前述觀察、勒戒執行完畢釋放後5 年內，再
    犯本件施用第一級毒品海洛因之犯行，事證明確，核與毒品
    危害防制條例第23條第2 項規定相符，依法應予論科。
三、核被告所為，係犯毒品危害防制條例第10條第1 項之施用第
    一級毒品罪。被告持有第一級毒品海洛因進而施用，其持有
    之低度行為應為施用之高度行為所吸收，不另論罪。又被告
    有如前揭事實欄所列前科紀錄，業如前述，其於有期徒刑執
    行完畢後5 年內，故意再犯本件有期徒刑以上之罪，為累犯
    ，應依刑法第47條第1 項規定加重其刑。爰審酌被告前已有
    施用毒品之不良素行，歷經觀察勒戒猶施用之，顯見其戒毒
    意志不堅，且其於歷於警詢、偵查、乃至本院審理程序中猶
    矢口否認犯行，足見其犯後毫無悔意，態度不佳，公訴人具
    體求處有期徒刑1 年2 月，固非無據，惟念其施用毒品乃自
    戕一己之身體健康，對社會造成之危害尚非直接鉅大，且復
    於本院審理時坦承犯行，態度尚可等一切情狀，量處如主文
    所示之刑。
據上論斷，應依刑事訴訟法第299 條第1 項前段，毒品危害防制
條例第10條第1 項，刑法第11條前段、第47條第1 項，判決如主
文。
本案經檢察官黃子宜到庭執行職務。
中    華    民    國    97    年    12    月    16    日
                  刑事第五庭  審判長法  官  蘇揚旭
                                    法  官  王靖茹
                                    法  官  李殷君
以上正本證明與原本無異。
如不服本判決應於收受送達後10日內向本院提出上訴書狀，並應
敘述具體理由；如未敘述上訴理由者，應於上訴期間屆滿後20日
內向本院補提理由書（均須按他造當事人之人數附繕本）「切勿
逕送上級法院」。
中    華    民    國    97    年    12    月    22    日
                                    書記官  李文廣
附錄本判決論罪科刑法條：
毒品危害防制條例第10條
施用第一級毒品者，處 6 月以上 5 年以下有期徒刑。
施用第二級毒品者，處 3 年以下有期徒刑。


司法院資訊處製作；財團法人民間司法改革基金會備份。
